【裁判字號】    95,易,121
【裁判日期】    950607
【裁判案由】    傷害
【裁判全文】
臺灣屏東地方法院刑事判決               95年度易字第121號
公  訴  人  臺灣屏東地方法院檢察署檢察官
被      告  丙○○
上列被告因傷害案件，經檢察官提起公訴（95年度偵字第555號）
，本院判決如下：
    主  文
丙○○傷害人之身體，累犯，處有期徒刑月，如易科罰金，以
佰元折算壹日。
    事  實
一、丙○○於民國91年間因妨害家庭案件，經本院91年度易字第
    467 號判處有期徒刑3 月確定，於92年3 月1 日易科罰金執
    行完畢。丙○○因與甲○○父親交往，致甲○○心生不滿，
    於94年6 月11日21時許，丙○○駕駛車牌號碼ZU－5321自小
    客車行經屏東縣牡丹鄉○○村○○路，並將該車暫停在石門
    路23－1 號前路邊時，適甲○○與其母親共騎車牌號碼PYE
    －526 號重型機車行至附近檳榔攤，因甲○○母親下車購買
    檳榔，甲○○乃坐在機車上等候，是時，甲○○發現丙○○
    所駕駛之自小客車停在不遠處，遂騎乘上述機車趕至，並以
    車頭對車頭之方式，擋在丙○○所駕之上開自小客車前約1
    公尺處，旋即呼叫其母親過來，丙○○見狀急欲迴轉駕車離
    去，在不確定兩車間距是否足以安全迴轉，且能預見倘未能
    安全迴轉將撞及甲○○所騎乘之上述機車，並因而造成甲○○受傷之結果發生，詎丙○○為求能擺脫甲○○及其母親，
    竟本於傷害之間接故意，仍駕駛上開自小客車欲迴轉離去，
    然於迴轉時，果因兩車間距不足，致撞及甲○○所騎機車之
    左車頭，造成甲○○人車倒地，並受有左背挫傷紅腫、右手
    腕腫痛之傷害。
二、案經甲○○訴由屏東縣警察局恆春分局報請臺灣屏東地方法
    院檢察署偵查起訴。
    理  由
壹、程序方面：
一、證人甲○○之警詢筆錄，不具證據能力：
    按刑事訴訟法新制採改良式當事人進行主義，為保障被告防
    禦權及維護直接審理與言詞審理原則，刑事訴訟法第159 條
    第1 項規定：「被告以外之人於審判外之言詞或書面陳述，
    除法律有規定者外，不得作為證據。」酌採英美法之傳聞法
    則。復於第159 條之1 至第159 條之5 增設例外規定，以應
    實務需要，俾符實體真實發現之訴訟目的。是以，證人甲○○、乙○○於警詢時之警詢筆錄，均係被告以外之人於審判
    外之書面陳述，依上開規定，原則上均不得作為證據。
二、證人甲○○於偵查中之陳述，具有證據能力：
    按被告以外之人於偵查中向檢察官所為陳述，除顯有不可信
    之情況者外，得為證據，同法第159 條之1 第2 項定有明文
    。偵查中對被告以外之人（包括證人、鑑定人、告訴人、被
    害人及共同被告等）所為之偵查筆錄，或被告以外之人向檢
    察官所提之書面陳述，性質上均屬傳聞證據。惟現階段刑事
    訴訟法規定檢察官代表國家偵查犯罪、實施公訴，依法其有
    訊問被告、證人及鑑定人之權，證人、鑑定人且須具結，而
    實務運作時，檢察官偵查中向被告以外之人所取得之陳述，
    原則上均能遵守法律規定，不致違法取供，其可信度極高，
    職是，被告以外之人前於偵查中已具結而為證述，除反對該
    項供述得具有證據能力之一方，已釋明「顯有不可信之情況
    」之理由外，不宜以該證人未能於審判中接受他造之反對詰
    問為由，即遽指該證人於偵查中之陳述不具證據能力。查證
    人即被害人甲○○於偵查中之陳述，雖未經具結，然證人甲○○係80年7 月8 日生，未滿16歲，依法毋庸具結，且其未
    曾提及檢察官在偵查時有不法取供之情形，而被告亦未曾釋
    明上開證述有何顯不可信之情況，是以，證人甲○○於偵查
    中之證述，依刑事訴訟法第159 條之1 第2 項之規定，自得
    為證據。
二、南門醫院出具之診斷證明書，具證據能力：
    按被告以外之人（包括證人、鑑定人、告訴人、被害人及共
    同被告等）於審判外之陳述雖不符刑事訴訟法第159 條之1
    至之4 等4 條之規定，而經當事人於審判程序同意作為證據
    ，法院審酌該言詞陳述或書面陳述作成時之情況，認為適當
    者，亦得為證據；當事人、代理人或辯護人於法院調查證據
    時，知有刑事訴訟法第159 條第1 項不得為證據之情形，而
    未於言詞辯論終結前聲明異議者，視為有前項之同意，同法
    第159 條之5 定有明文。立法意旨在於傳聞證據未經當事人
    之反對詰問予以核實，原則上先予排除。惟若當事人已放棄
    反對詰問權，於審判程序中表明同意該等傳聞證據可作為證
    據；或於言詞辯論終結前未聲明異議，基於尊重當事人對傳
    聞證據之處分權，及證據資料愈豐富，愈有助於真實發見之
    理念，且強化言詞辯論主義，使訴訟程序得以順暢進行，上
    開傳聞證據亦均具有證據能力。本件南門醫院所出具之診斷
    證明書，雖為審判外之傳聞證據，但上開內容，業經法院審
    理時予以提示並告以要旨，且各經檢察官及被告等人表示意
    見，當事人已知上述診斷證明書乃傳聞證據，且均未於言詞
    辯論終結前對該等書面資料內容異議，依上開規定，應具有
    證據能力。
貳、實體方面：
一、訊據被告丙○○固坦承有於上述時、地，駕駛車牌號碼ZU－
    5321號自小客車撞及證人即被害人甲○○所騎乘之車牌號碼
    PYE －526 號重型機車之事實，惟矢口否認有何傷害之故意
    ，辯稱：我不是故意開車撞證人甲○○的，當時是我要倒車
    左迴轉離開，證人甲○○的機車又往前進，是證人甲○○的
    機車自己來撞我的云云。經查：
（一）上開事實，業據證人甲○○於偵查中證稱：「我當時是在
      她（即被告）的正前方，離她的車頭大約1 公尺左右，我
      的車頭對著她的車頭，她撞到我後，往後退，還要再撞時
      ，我媽媽跑出來，所以她迴轉跑掉了」等語（見偵卷第7
      頁）；於本院審理時證稱：「當時我人在石門路的檳榔攤
      ，我母親騎機車載我去買檳榔，我母親下車買檳榔，我們
      之前有追被告的車子，想要看停在路旁的自小客車是否是
      我追的那1 台車子，我就騎機車下去，約離檳榔攤50公尺
      左右，我機車停在自小客車距離約1 公尺處，我機車車頭
      對著被告的車子，但我的車頭右偏，我人在機車上，我要
      叫我媽過來，被告的車子是啟動狀態，被告就撞過來了，
      因為距離不是很遠，車子撞的力道不會很大，有『碰』一
      聲，我人就往右方向橫倒；我被撞之後，被告馬上往後退
      倒車，停頓約一、二秒後，被告換擋有再往我方向開過來
      ，被告在往我方向開過來時，看到我媽媽過來，被告就往
      後迴轉離開；被告撞我之後，被告有直接往後倒車，因為
      被告看到我媽，然後就開走了；被告撞我之後，被告倒車
      ，往前停頓，就直接轉走了；我只是要找被告把事情講清
      楚，我可以看得到車內的人，我停車在1 公尺的距離，之
      後發生撞車倒地的事情」等語（見本院卷第32頁至第33頁
      ）；復據證人即目擊證人乙○○於本院審理時具結證稱：
      「當時我在我家檳榔攤前，二個母子騎機車停在我的檳榔
      攤前，母親下來買檳榔，小孩就騎機車下去，後來就聽到
      碰一聲，就看到騎機車的小孩子人車倒地；我是聽到聲音
      後才過去看，看到被害人騎機車人車倒地，機車倒在小客
      車的前面；我聽到碰一聲，看到自小客車前騎機車的人，
      人車往後倒地，被告的車暫停約十秒後，才倒車迴轉跑掉
      ；我是看到倒地後的機車方向，方向是橫停；我沒有看到
      機車被撞前的情況，我只看到被撞後的情況；聽到『碰』
      的一聲，聲音不大，我看到被害人的腳被機車壓住」等語
      （見本院卷第30頁至第31頁反面），此外，復有南門醫院
      診斷證明書1 紙、現場及車損照片8 幀在卷可稽，足認被
      告所駕駛之自小客車確有撞及證人甲○○所騎機車，致證
      人甲○○因而人車倒地受有左背挫傷紅腫、右手腕腫痛傷
      害之事實無訛。
（二）證人甲○○於偵查中及本院審理時，雖均證稱：被告在撞
      倒伊之後，有再駕車往前欲再撞伊，係因見到伊母親出來
      後始作罷云云。然查，被告在撞倒證人甲○○後，有暫停
      約10秒鐘始倒車迴轉離去，而證人乙○○係在聽到「碰」
      一聲旋往聲音方向望去等情，業據證人乙○○於本院審理
      時證述甚明，已如前述，是以，證人乙○○既係在聽到「
      碰」的聲音後，旋即循聲音方向往肇事地點望去，依此判
      斷，則自證人甲○○遭被告撞及倒地至證人乙○○發現證
      人甲○○倒地止，其間歷時應甚為短暫，故證人乙○○發
      現證人甲○○人車倒地當時，應是被告所駕之自小客車剛
      撞倒證人甲○○之時，應可認定。因此，證人乙○○當時
      既僅看到被告之自小客車暫停在現場約10秒鐘之後即倒車
      迴轉離去，並無被告有再往前欲撞證人甲○○之證述，則
      被告是否確有如證人甲○○所稱：被告於撞倒伊後，有再
      駕車往前欲再撞伊之情，即非無疑。證人甲○○上開證述
      ，尚難遽採為不利被告之認定。
（三）至被告辯稱：當時是我要倒車左迴轉離開，證人甲○○的
      機車又往前進，是證人甲○○的機車自己來撞我的云云。
      然查，被告所駕者為自小客車，而證人甲○○是騎乘機車
      ，依兩車之體積、大小之懸殊，則被告當時倘已啟動自小
      客車並倒車欲迴轉離去，證人甲○○豈會不顧自身生命安
      全率而騎車逼近。參以被告之前因遭證人甲○○母女騎乘
      機車追逐，於擺脫後再度遇見證人甲○○騎車停在車前並
      呼叫其母親，衡情，被告當會急欲迴轉離去現場；再依被
      告於本院審理時自承：當時伊沒有辦法衡量車頭，證人甲○○用機車大燈照伊，距離又很近，伊沒有辦法看到等語
      （見本院卷第35頁），益證被告當時確實急欲離去現場，
      而未顧及兩車間之距離是否足夠安全迴轉。
（四）又被告身為自小客車之駕駛人，對於汽車迴轉時必須與前
      車保持在安全距離始可為之，倘未在安全距離下即率而為
      之，將有撞及前車之可能，甚而造成前車之人受傷之情形
      ，自可預見，惟其仍因急欲離去現場，而不顧其所駕自小
      客車與證人甲○○所騎乘機車間之距離是否足夠安全迴轉
      ，仍逕自駕駛上開自小客車迴轉，致撞及證人甲○○之機
      車，證人甲○○因而人車倒地，受有左背挫傷紅腫、右手
      腕腫痛之傷害，職是，被告有傷害證人甲○○之間接故意
      甚明。
（五）綜上所述，本件事證明確，被告犯行堪以認定。
二、核被告所為，係犯刑法第277 條第1 項之傷害罪。又被告於
    91年間因妨害家庭案件，經本院91年度易字第467 號判處有
    期徒刑3 月確定，於92年3 月1 日易科罰金執行完畢，此有
    臺灣屏東地方法院檢察署刑案資料查註紀錄表及臺灣高等法
    院被告全國前案紀錄表各1 份在卷可按，其受有期徒刑之執
    行完畢後，5 年之內再犯有期徒刑以上之本罪，為累犯，應
    依法加重其刑。爰審酌被告之素行、犯罪之動機、目的、手
    段、造成被害人受傷之結果、被害人受傷之程度非重、迄未
    與被害人達成和解、犯罪後未能坦認犯行之犯後態度，難認
    有悔悟之心等一切情狀，量處如主文所示之刑，並諭知易科
    罰金之折算標準。
據上論斷，應依刑事訴訟法第299 條第1 項前段，刑法第277 條
第1 項、第47條、第41條第1 項前段，罰金罰鍰提高標法條例第
1條前段、第2條，判決如主文。
本案經檢察官鍾仁松到庭執行職務。
中    華    民    國    95    年    6     月    7     日
                  刑事第二庭  審判長法  官  羅森德
                                    法  官  陳松檀
                                    法  官  蘇碧珠
上正本證明與原本無異。
如不服本判決應於收受本判決送達後10日內向本院提出上訴書狀
，其未敘述上訴理由者，並得於提起上訴後10日內向本院補提理
由書狀（均須按他造當事人之人數附繕本）「切勿逕送上級法院
」
中    華    民    國    95    年    6     月    7     日
                                    書記官  賀燕花
附錄本案論罪科刑法條全文
中華民國刑法第277條第1項：
傷害人之身體或健康者，處 3 年以下有期徒刑、拘役或 1 千元
以下罰金。


司法院資訊處製作；財團法人民間司法改革基金會備份。
